【裁判字號】    95,訴,1992
【裁判日期】    951004
【裁判案由】    公共危險
【裁判全文】
臺灣高雄地方法院刑事判決              95年度訴字第1992號
公  訴  人  臺灣高雄地方法院檢察署檢察官
被      告  丁○○
指定辯護人  本院公設辯護人乙○○
上列被告因公共危險案件，經檢察官提起公訴（95年度偵字第
6556號），本院判決如下：
    主  文
丁○○放火燒燬現供人使用之住宅，未遂，處有期徒刑年捌月
。扣案之打火機、寶特瓶（含九二高級汽油半瓶）各壹個均沒收
。
    事  實
一、丁○○與其父母、兄長戊○○及其他家人同住於高雄縣大社
    鄉○○村○○街46號，丁○○平日即與戊○○感情不睦，其
    於民國95年2 月21日晚間10時許（起訴書誤載為上午10時許
    ），在高雄縣大社鄉某友人處喝完酒後情緒不穩定，明知上
    開住處係現供人使用之住宅，竟基於放火燒燬該住宅之犯意
    ，先前往位於高雄縣大社鄉○○路之「靖海加油站」購買92
    高級汽油，置入空寶特瓶內，再於同日晚間10時40分許回到
    上開住處，將前開寶特瓶內之汽油沿2 樓戊○○房間門口之
    地毯、門簾布、門、走廊等處潑灑至3 樓，並在3 樓房間內
    一手持剩下半瓶汽油之前開寶特瓶，另一手持打火機準備點
    火，旋因其父丙○○聞到汽油味而發覺有異，前往3 樓勸告
    丁○○不要點火並搶下寶特瓶，丁○○燒燬上開住宅之行為
    始未遂。嗣警方於同日晚間10時50分許據報前往現場處理，
    並扣得丁○○所有之上開打火機、尚餘半瓶汽油之寶特瓶各
    1 個、戊○○所有遭潑灑汽油之門簾布1 塊。
二、案經高雄縣政府警察局仁武分局報請臺灣高雄地方法院檢察
    署檢察官偵查起訴。
    理  由
一、訊據被告丁○○矢口否認有何公共危險之犯行，辯稱：伊當
    天只是要嚇唬伊哥哥戊○○而已，所以才潑汽油，但是沒有
    打算要點火，拿打火機是要抽菸用的云云。經查：
  (一)程序方面：
  1.證人丙○○、戊○○曾於95年3 月7 日檢察官偵查中到庭具
    結作證，渠等向檢察官所為之言詞陳述，並無證據證明有何
    顯不可信之情況，且與本案待證事實相關，依刑事訴訟法第
    159 條之1 第2 項規定，得為證據。
  2.證人丙○○曾於95年2 月21日晚間11時55分許接受警方詢問
    ，其於警詢時陳述當天在3 樓房間看到被告一手拿半瓶寶特
    瓶汽油，一手拿打火機準備要點火，伊就將他手中的半瓶汽
    油搶下等語，與其在本院審理中到庭所為之陳述並不相符，
    本院審酌本案係於95年2 月22日晚間10時40分許發生、晚間
    10時50分許查獲，而證人丙○○係於查獲後1 個多小時接受
    警詢，與本案查獲時間相距極近，其陳述之真實性尚未經其
    他利害關係人請託、威脅、利誘或以其他方式進行干預，亦
    尚無時間、機會預先編造一套合理之說詞掩蓋事實，其陳述
    應最接近真實，且證人丙○○與被告係父子關係，其在本院
    審理中到庭所為之陳述，係在被告面前作成，較易有不忍、
    不願將被告所涉犯行完整供出之心理壓力，顯見其先前於警
    詢中所為之陳述，具有較可信之特別情況，且為證明被告犯
    罪事實所必要，依刑事訴訟法第159 條之2 之規定，自得作
    為證據。
  (二)實體方面：
  1.被告於警詢時自承：92汽油是伊當天去大社鄉○○路靖海加
    油站買的，伊與哥哥戊○○平常感情不是很好（見警卷第5
    頁），於檢察官偵訊時供稱：汽油是95年2 月21日當天買的
    ，那天在大社鄉友人處喝酒，從（晚上）7 點多喝到10點多
    ，10點多回家時順便買（見偵卷第16頁），又於本院準備程
    序中自承：明毅街那裡是伊父母、哥哥戊○○及其子女、伊
    與太太、子女的住所，伊是把汽油潑在2 樓戊○○房門口，
    伊在3 樓被父親丙○○發現時，是一手拿汽油（寶特瓶）、
    一手拿打火機等語（見本院95年7 月6 日準備程序筆錄），
    而證人丙○○於警詢時證稱：伊於95年2 月21日晚間10時40
    分許，在3 樓房間看到兒子丁○○一手拿半瓶寶特瓶汽油，
    一手拿打火機準備要點火，伊就將他手中的半瓶汽油搶下等
    語（見警卷第8 頁），於檢察官偵訊時證稱：被告當天從2
    樓潑灑汽油到3 樓，伊在客廳聞到汽油味，一層一層找到2
    、3 樓，到3 樓房間看到被告拿1 瓶汽油，瓶蓋打開，伊搶
    下汽油，被告手上也有拿打火機，伊怕被告會點火，有勸被
    告不要點火等語（見偵卷第16頁），再於本院審理時證稱：
    伊到3 樓看到被告時，被告是一手拿汽油，一手拿打火機，
    手上沒有香菸等語（見本院95年8 月2 日審判筆錄）；另證
    人戊○○於檢察官偵訊時證述：伊於95年2 月21日晚間10點
    多，發現伊房間門、窗簾（應為門簾）布及地毯等處被潑灑
    汽油，然後伊在2 樓和被告吵架，被告在3 樓，伊沒有上樓
    ，沒有見到被告的人等語（見偵卷第15頁），復於本院審理
    時證稱：伊發現門口地毯、窗簾（應為門簾）布、走廊被潑
    汽油後，和被告隔著樓梯吵架、互相嚷叫等語（見本院95年
    9 月20日審判筆錄），並有打火機、裝有半瓶汽油之寶特瓶
    各1 個、遭潑灑汽油之門簾布1 塊扣案及現場照片9 張附卷
    可稽，堪認被告於上開時、地確有在住宅2 樓房間門口地毯
    、門簾布、門、走廊至3 樓等處潑灑汽油，並在3 樓房間內
    一手持剩下半瓶汽油之寶特瓶，另一手持打火機準備點火，
    旋為證人丙○○趕來勸告不要點火並搶下寶特瓶之事實。
  2.被告雖辯稱：伊潑灑汽油只是要嚇唬戊○○，沒有打算要點
    火，拿打火機是要抽菸，丙○○叫伊把汽油交給他，伊就自
    己將汽油拿給他云云，證人丙○○亦於本院審理時改稱：當
    天伊向被告說你拿汽油很危險，被告就自動將汽油及打火機
    交給伊，被告交出打火機時，有說他不會點火，伊認為被告
    不會真的點火，伊也沒有說被告準備點火云云（見本院95年
    8 月2 日審判筆錄），惟被告、證人丙○○上開所述不僅與
    證人丙○○於警、偵訊時所述不符，且汽油係易燃物，在靠
    近汽油處點燃打火機，易有起火甚至爆炸之危險，被告拿打
    火機之目的若是為了抽菸，理應於放下汽油（寶特瓶）後，
    再拿香菸和打火機來點菸，豈會尚未放下汽油，即取出打火
    機？況被告一手拿汽油，一手拿打火機，如何能取出香菸來
    點燃？足見被告拿打火機是為了點燃汽油而非要抽菸。此外
    ，參以證人戊○○與子女、父母係住在上開住處2 樓，而被
    告與其妻、子女係住在上開住處3 樓，案發時證人戊○○留
    在2 樓，並未上樓到3 樓，此經被告、證人戊○○分別供述
    、證述明確（見本院95年7 月6 日準備程序筆錄、偵卷第15
    頁），若被告只是要嚇唬證人戊○○，並無燒燬住宅之意思
    ，其僅須將汽油潑灑於2 樓、在2 樓嚇唬證人戊○○即可，
    無須自2 樓一路潑灑汽油到3 樓，更無在3 樓房間內手持汽
    油和打火機，準備點火之必要，堪認被告前開所辯及證人丙○○同此之證述，應屬事後卸責及迴護被告之詞，不足採信
    。又證人丙○○所證認為被告不會點火云云，為其臆測之詞
    ，另被告縱有事後向證人丙○○表示自己不會真的點火之行
    為，亦僅屬犯案後飾詞遮掩犯行之舉動，均不足據為對被告
    有利之認定。
  3.綜上所述，被告既明知上開住處為現供人使用之住宅，仍在
    住宅內潑灑汽油並欲以打火機點火，顯有燒燬現供人使用之
    住宅之犯意，嗣因其父丙○○搶下汽油並勸告不要點火，其
    犯行始未遂，本件事證明確，被告上開犯行已堪認定，應予
    依法論科。
二、查被告以放火燒燬住宅之故意，在前開住宅內潑灑汽油，並
    取出打火機拿在手上，已可隨時引燃汽油，客觀上已具備燒
    燬住宅之可能性，亦已顯現「放火」構成事實之危險，當已
    達於著手放火之實行階段（最高法院81年度台上字第987 號
    、83年度台上字第4201號判決意旨可資參照）。是核被告所
    為，係犯刑法第173 條第3 項、第1 項之放火燒燬現供人使
    用之住宅未遂罪。被告已著手實行放火之行為，惟因遭到證
    人丙○○之阻止而未發生燒燬住宅之結果，為未遂犯，雖刑
    法已自95年7 月1 日起修正公布施行，修正前刑法第26條前
    段有關一般未遂犯之處罰效果，於修正後已移列至第25條第
    2 項後段，然此僅屬法律條次之變更，不涉及罪刑實質內容
    之變更，不論依修正前後未遂犯之規定，被告之行為均構成
    未遂犯，對被告而言並無有利或不利之情形，自不生新舊法
    比較之問題，應逕依修正前刑法第26條前段之規定減輕其刑
    。爰審酌被告僅因與其兄戊○○感情不睦，即欲以潑灑汽油
    點火燒燬住宅之方式發洩情緒，使住家安全遭受嚴重危害，
    行為實不足取，惟念被告並無前科，有臺灣高等法院被告前
    案紀錄表1 份在卷可參，素行尚佳，及其犯罪動機、目的、
    手段、所生危害等一切情狀，量處如主文所示之刑。扣案之
    打火機、寶特瓶（含92高級汽油半瓶）各1 個，均屬被告所
    有，業據被告於警詢時供述在卷，且係供放火所用之物，爰
    依刑法第38條第1 項第2 款規定，併予宣告沒收。另扣案門
    簾布1 塊，係證人戊○○所有，業據其於警詢時證述明確，
    爰不予宣告沒收，附此敘明。
據上論斷，應依刑事訴訟法第299 條第1 項前段，刑法第173 條
第3 項、第1 項、第38條第1 項第2 款，修正前刑法第26條前段
，判決如主文。
本案經檢察官甲○○到庭執行職務。
中    華    民    國    95    年    10    月    4     日
                  刑事第二庭    審判長法  官  邱永貴
                                      法  官  李昆南
                                      法  官  楊筑婷
以上正本證明與原本無異。
如不服本判決，應於收受送達後10日內向本院提出上訴書狀。
中    華    民    國    95    年    10    月    4     日
                                      書記官  林靜慧
附錄本案論罪科刑法條：
中華民國刑法第173條
放火燒燬現供人使用之住宅或現有人所在之建築物、礦坑、火車
、電車或其他供水、陸、空公眾運輸之舟、車、航空機者，處無
期徒刑或7 年以上有期徒刑。
失火燒燬前項之物者，處1 年以下有期徒刑、拘役或5 百元以下
罰金。
第1 項之未遂犯罰之。
預備犯第1 項之罪者，處1 年以下有期徒刑、拘役或3 百元以下
罰金。


司法院資訊處製作；財團法人民間司法改革基金會備份。
